臺灣臺北地方法院民事裁定
111年度抗字第148號
抗  告  人  麗麒開發建設股份有限公司

法定代理人  賴志忠  
相  對  人  陳炳旺  


上列當事人間聲請本票裁定事件，抗告人對於民國110年12月7日
本院110年度司票字第19146號民事裁定提起抗告，本院裁定如下
：
    主  文
抗告駁回。
抗告程序費用新臺幣壹仟元由抗告人負擔。
    理  由
一、按執票人依票據法第123 條規定，聲請法院裁定許可對發票
    人強制執行，係屬非訟事件，此項聲請之裁定，及抗告法院
    之裁定，僅依非訟事件程序，就本票形式上之要件是否具備
    予以審查為已足，並無確定實體上法律關係存否之效力，如
    發票人就票據債務之存否有爭執時，應由發票人提起確認之
    訴，以資解決（最高法院57年台抗字第76號、56年台抗字第
    714 號裁判意旨參照）。又法院於非訟事件不得為實體上之
    審查，故發票人縱有實體上之爭執，應另行提起確認之訴，
    法院仍應為准許本票強制執行之裁定（臺灣高等法院暨所屬
    法院83年度法律座談會民事類第48號研討結果參照）。另本
    票如已載明免除作成拒絕證書，執票人聲請裁定准予強制執
    行，自毋庸提出已為付款提示之證據。發票人如主張執票人
    未為提示，依票據法第124條準用同法第95條但書規定，即
    應由發票人負舉證之責（最高法院84年度台抗字第22號裁定
    意旨參照）。
二、相對人於原審聲請意旨略以：相對人執有抗告人於民國110
    年10月8日簽發之本票1紙（下稱系爭本票），付款地在臺北
    市，金額新臺幣510萬元，利息未約定，免除作成拒絕證書
    ，到期日未載，惟於110年11月9日經提示未獲付款，為此提
    出系爭本票，聲請裁定就上開金額及依週年利率6％計算之利
    息准許強制執行等語。
三、抗告意旨略以：系爭本票固有免除作成拒絕證書之記載，但
    此僅為主張執票人未為提示者，應負舉證之責，並非謂執票
    人可不於所定期限內為付款之提示，執票人仍應向本票之發
    票人現實地出示票據原本，以為付款之提示，並於提示未獲
    付款後，始得依票據法第123條規定聲請裁定准予強制執行
    。然相對人聲請本票強制執行時，並未具體說明其係何地、
    向何人、以何種方式提示系爭本票，則原審未就相對人已為
    提示詳加調查，逕予准許強制執行，於法不符。為此，爰依
    法提起抗告。並聲明：㈠原裁定廢棄。㈡上開廢棄部分，相對
    人原審之聲請駁回。
四、經查，相對人主張之事實，業據其提出與所述相符之系爭本
    票為據，而原審就系爭本票為形式上之審查，認其已具備本
    票各項記載事項，合於票據法第120 條規定，屬有效之本票
    ，乃依同法第123 條裁定准許為強制執行，並無不合。至抗
    告人雖辯稱相對人未具體說明係在何地、向何人、以何種方
    式提示系爭本票乙節，然因系爭本票已載明免除作成拒絕證
    書，依據前揭說明，相對人聲請法院裁定就系爭本票准予強
    制執行時，即無須提出已為付款提示之證據，而應由抗告人
    就相對人未為提示負舉證之責，惟抗告人並未舉證以實其說
    ，自難採信。從而，原審依審核結果，裁定准予強制執行，
    並無不當。抗告意旨指摘原裁定不當，求予廢棄，為無理由
    ，應予駁回。
五、據上論結，本件抗告為無理由，依非訟事件法第21條第2 項
    、第24條第1 項、第46條，民事訴訟法第495 條之1 第1 項
    、第449 條第1 項、第95條、第78條，裁定如主文。　　
中　　華　　民　　國　　111 　年　　2 　　月　　16　　日
                  民事第七庭    審判長法  官  姜悌文

                                      法  官  黃愛真

                                      法  官  溫祖明
以上正本係照原本作成。
本裁定僅得以適用法規顯有錯誤為理由提起再抗告。如提起再抗告，應於裁定送達後10日內委任律師為代理人向本院提出再抗告狀，並繳納再抗告費新臺幣1,000元。　　　　　　　　　　　
中　　華　　民　　國　　111 　年　　2 　　月　　16　　日
                                      書記官  李佳儒